臺灣南投地方法院民事判決
109年度重訴字第58號
原      告  潘信鴻  
訴訟代理人  張皓帆律師
被      告  張照賢  

                      （現於法務部○○○○○○○○○執行中）
訴訟代理人  曹宗彞律師
上列當事人間請求損害賠償事件，原告提起刑事附帶民事訴訟，
經本院刑事庭移送前來（109年度重附民字第2號），本院於民國
110年12月28日言詞辯論終結，判決如下：
    主  文
被告應給付原告新臺幣貳佰玖拾參萬伍仟柒佰肆拾伍元，及自民
國一百零九年五月二日起至清償日止，按年息百分之五計算之利
息。
原告其餘之訴駁回。
訴訟費用由被告負擔二分之一，餘由原告負擔。
本判決原告勝訴部分，於原告以新臺幣玖拾柒萬玖仟元為被告供
擔保後，得假執行；但被告如以新臺幣貳佰玖拾參萬伍仟柒佰肆
拾伍元，為原告預供擔保，得免為假執行。 
原告其餘假執行之聲請駁回。 
    事實及理由
壹、程序部分：
    按訴狀送達後，原告不得將原訴變更或追加他訴。不變更訴
    訟標的，而補充或更正事實上或法律上之陳述者，非為訴之
    變更或追加。民事訴訟法第255條第1項本文、第256條分別
    定有明文。經查，原告起訴時原聲明：被告應給付原告新臺
    幣（下同）6,000,000元，及自刑事附帶民事起訴狀繕本送
    達翌日起至清償日止，按年息5%計算之利息（見附民卷第7
    頁）。嗣因刑事附帶民事起訴狀繕本係於民國109年5月1日
    送達於被告，有本院送達證書附卷可憑（見附民卷第15頁）
    ，原告爰於110年3月25日以民事準備狀㈡，將聲明更正為：
    被告應給付原告6,000,000元，及自109年5月2日起至清償日
    止，按年息5%計算之利息（見本院卷第201頁）。原告前開
    聲明之變更，核屬更正事實上及法律上之陳述者，非為訴之
    變更或追加，依前揭說明，應予准許，合先敘明。
貳、實體部分：
一、原告起訴主張：
  ㈠被告因懷疑其同居人即訴外人潘美鈴與原告交往甚密而心生
    不滿，於109年1月16日晚間，明知可發射子彈具殺傷力之槍
    枝及具殺傷力之子彈，均係槍砲彈藥刀械管制條例所列管之
    違禁物，非經中央主管機關許可，不得持有，竟未經許可，
    基於持有可發射子彈具殺傷力之槍枝、子彈之犯意，攜帶其
    持有之型號不詳、可發射子彈具殺傷力之槍枝1枝、彈匣1 
    個（內裝由金屬彈殼組合直徑約8.0mm金屬彈頭而成子彈6 
    顆，均具有殺傷力）及子彈4顆（其中3顆由金屬彈殼組合直
    徑約8.9mm金屬彈頭而成，2顆具有殺傷力，1顆不具有殺傷
    力；另1顆由金屬彈殼組合直徑約9.0mm金屬彈頭而成，具有
    殺傷力），駕駛車牌號碼000-0000號自用小客車（下稱ALT-
    0098號小客車）來到南投縣○○鎮○○路00○0號旁之空地等待。
    被告於前開空地等候至同日晚間9時許，見原告坐進停放於
    該空地上之車牌號碼000-0000號自用小客車（下稱BCQ-2312
    號小客車）駕駛座後，明知持槍朝人體頭部射擊，足以致命
    ，竟基於殺人之犯意，攜帶前開槍枝、彈匣及子彈，下車步
    行至BCQ-2312號小客車駕駛座車門旁，見原告坐在駕駛座上
    ，隨即持槍近距離朝原告頭部射擊子彈1發，因擊發之子彈
    擊中原告頭部下顎並貫穿至右頸，致原告因此受有上呼吸道
    槍傷致上呼吸道受損、下頜骨骨折等傷害。原告遭子彈擊中
    後，隨即下車阻止被告再次開槍，並與被告發生扭打，繼而
    從BCQ-2312號小客車後方繞往副駕駛座旁之小徑，逃往友人
    即訴外人劉春仁位於南投縣○○鎮○○段0000地號上之工寮求救
    ，雖被告基於前開殺人犯意持槍追趕原告，朝原告再次擊發
    1顆子彈，幸而未能擊中。原告於逃往該工寮途中趁機打電
    話報警，嗣於逃入前開工寮後，再請劉春仁幫忙撥打電話通
    知救護車，而於警方到場前，被告便已駕駛ALT-0098號小客
    車趁隙逃逸（下稱系爭事件），原告因為被告之故意侵權行
    為導致頭部中彈，受有槍傷併呼吸道窘迫等傷害（下稱系爭
    傷害），而有接受深頸部感染切開引流併氣管切開造口手術
    之必要。
  ㈡因原告之故意侵權行為與被告所受系爭傷害間具有因果關係
    ，被告自應依法對原告負起侵權行為損害賠償責任。原告可
    得請求之項目及金額，分述如下：
  ⒈醫療費用部分：原告因系爭傷害前往中國醫藥大學附設醫院
    （下稱中醫附設醫院）及臺中榮民總醫院埔里分院（下稱榮
    總埔里分院）住院、手術、門診，於中醫附設醫院支出109
    年1月17日至109年1月24日住院，接受深頸部感染切開引流
    併氣管切開造口手術之費用13,101元、109年4月21日至109
    年4月24日住院之費用3,049元、109年7月10日至109年7月12
    日住院，進行移除氣切造口管手術之費用1,465元、109年度
    門診費用9,689元、110年1月13日門診費用400元；於榮總埔
    里分院支出109年1月24日至109年2月7日，因慢性呼吸衰竭
    住院之費用19,105元、109年2月11日門診費用740元、109年
    2月19日門診費用180元、109年3月10日門診費用380元、110
    年1月22日門診費用1290元。合計支出醫療費用49,399元。
  ⒉購買醫療用品等費用部分：佐以原告歷次就診資料、手術紀
    錄、出院病歷摘要等，應可推知原告確有因創傷性皮下氣腫
    初期照護需要，而需擦潤滑膏，在上藥前需使用棉花棒擦拭
    碘酒、藥用酒精，外表需定期更換覆蓋紗布，而有購買醫療
    用品之必要，共計支出4,000元。
  ⒊交通費用部分：原告因系爭傷害往返南投縣埔里鎮住家與中
    醫附設醫院間，支出交通費用，以單程1,300元即往返2,600
    元計，加上110年3月6日之停車費100元，總計支出39,100元
    ，原告爰請求20,000元。
  ⒋工作損失部分：原告於系爭事件發生前，自104年間起受南投
    縣埔里鎮竹林禪寺、地藏院之委任，從事寺院之環境清潔、
    園藝、設施修繕等工作，每月收入分別均約60,000元，卻因
    系爭事件所受之系爭傷害無法再繼續勝任，受有109年1月16
    日至109年7月12日，共計6個月期間無法工作之損失720,000
    元。
  ⒌看護費用部分：原告因系爭傷害於中醫附設醫院、榮總埔里
    分院治療及休養期間，有6個月需專人照顧，由原告女兒親
    力親為。茲以看護費用每日2,500元計算，6個月之看護費用
    為450,000元。
  ⒍勞動能力減損部分：原告為67年3月3日生，於系爭事件發生
    時年近43歲，因系爭事故導致言語、吞嚥、呼吸時均感困難
    ，容易氣喘吁吁，無法負重，所受勞動能力減損之比例為15
    %。依原告於系爭事故發生前從事園藝植栽及環境修繕維護
    等工作，平均月薪為120,000元做為計算基準，自109年7月1
    3日起計算至原告年滿65歲之法定退休年齡之日止，尚有22
    年又8月，再依霍夫曼計算式扣除中間利息後，被告預期之
    工作收入為21,853,256元，15%之勞動能力損失即為3,277,9
    88元。
  ⒎精神慰撫金部分：原告於系爭事件發生後經緊急送醫始倖免
    於難，猶更接受深頸部感染切開引流併氣管切開造口手術，
    取出子彈1顆，目前雖已移除氣切造口管，然經此事件，身
    體元氣大傷、狀況欠佳，仍須持續回診。被告僅因疑心原告
    介入其與潘美鈴之感情，明知不得非法持有可發射子彈具殺
    傷力之槍枝及子彈，且知人體頭部為要害位置，如持槍朝頭
    部近距離射擊足以使人喪命，卻罔顧原告性命，持槍殺害原
    告之殺意至堅，近距離朝原告擊發子彈著手殺害原告，所幸
    未生死亡結果，然原告已因此飽受身心巨大痛苦。被告惡性
    重大，於案發後迄今矢口否認犯行，飾詞狡辯，復未與原告
    商談和解或賠償原告分文，犯後態度實在惡劣。審酌系爭事
    件發生經過及原告突遭槍殺之驚懼程度，及因槍傷過後之身
    體健康狀況，佐以原告學歷為南投國立仁愛高級農業職業學
    校園藝科，從事園藝等相關工作，月收入約120,000元等情
    ，爰請求精神慰撫金1,500,000元。
  ⒏原告可得請求之金額共計6,021,387元，爰僅一部請求6,000,
    000元。
  ㈢爰依民法第184條第1項前段、第193條第1項、第195條第1項
    、第196條規定提起本件訴訟，並聲明：①被告應給付原告6,
    000,000元，及自109年5月2日起至清償日止，按年息5%計算
    之利息。②願供擔保，請准宣告假執行。
二、被告答辯略以：
  ㈠被告固曾於109年1月16日晚間駕駛ALT-0098號小客車來到南
    投縣○○鎮○○路00○0號旁之空地，並走到BCQ-2312號小客車旁
    與原告碰面，但當時被告並未持槍，於確認潘美鈴未在BCQ-
    2312號小客車上後，未與原告交談便已先行離去，前往臺北
    和信醫院探視正在醫院進行化療之胞弟，接胞弟回家。原告
    所受系爭傷害與被告無關，因原告本身亦與他人結怨，不排
    除他人為真正之加害人，且原告所受系爭傷害，亦不排除為
    爆竹等爆裂物所致。原告主張被告應就系爭事件負侵權行為
    損害賠償責任，即屬無據。
  ㈡縱認被告應就系爭事件負侵權行為損害賠償責任，但就原告
    請求之各損害賠償項目及金額，除醫療費用49,399元及交通
    費用20,000元部分不予爭執外，就其餘部分則不予同意：
　⒈購買醫療用品等費用部分：中醫附設醫院之門診收費證明已
    有藥費及特殊材料費之記載，應即原告回診換藥之支出，則
    原告是否尚有自行上藥包紮之必要，誠然有疑。因原告未就
    此部分之支出提出任何證明，原告請求購買醫療用品之費用
    ，不應准許。
　⒉工作損失部分：依中醫附設醫院109年3月6日診斷證明書之醫
    囑所載「病人一個月內不宜劇烈活動與勞動工作」，及榮總
    埔里分院109年2月11日診斷證明書之處置意見所載「宜在家
    休養2個月」，則原告不能工作之期間應為109年1月16日至1
    09年4月11日期間，共計85日。且被告尚無法證明其受竹林
    禪寺、地藏院之委任，每月收入分別均為60,000元，故原告
    請求無法工作之損失720,000元，為無理由。縱認原告受有
    不能工作之損失，應比照基本工資做為計算基準，方屬適宜
    。
　⒊看護費用部分：依中醫附設醫院鑑定結果，僅係建議原告於1
    09年1月16日至109年7月10日期間得請專人看護，但依原告
    實際身體狀況而言，尚無實際需專人看護之必要。縱有專人
    照顧之必要，應依實際看護之時間，比照聘請外籍看護全天
    照護之費用，以每月23,000元作為計算基準，超過部分則不
    應准許。
　⒋勞動能力減損部分：依中醫附設醫院鑑定結果雖認為原告因
    系爭傷害喪失或減少勞動能力程度之比率為16%，但其程度
    仍屬輕微，則對於原告未來之工作有無實際影響、實際影響
    為何、園藝工作受影響之程度等，仍有再予釐清之必要。又
    原告實際上於109年5月間就已開始回復工作，其至遲於109
    年5月間即無不能工作之情。
　⒌精神慰撫金部分：倘認被告就系爭事件有對原告為侵權行為
    之動機，究其緣由乃因原告介入被告與潘美鈴間之感情所致
    ，原告請求精神撫慰金1,500,000元，實屬過高，應予酌減
    。　
  ㈢為此聲明：①原告之訴及假執行之聲請均駁回。②如受不利判
    決，願供擔保請准宣告免為假執行。　
三、兩造不爭執事項：
　㈠被告因系爭事件經本院刑事庭於109年10月28日以109年度訴
    字第65號刑事判決，判處被告有期徒刑7年6月，併科罰金50
    ,000元；原告不服一審刑事判決，認為量刑過輕而聲請檢察
    官上訴，經臺灣南投地方檢察署（下稱南投地檢署）檢察官
    於109年11月13日提出109年度請上字第30號上訴書提起上訴
    ，經臺灣高等法院臺中分院109年度上字第2849號判決上訴
    駁回；被告不服提起上訴，經最高法院110年度台上字第397
    1號判決上訴駁回，因而確定。
　㈡依榮總埔里分院110年3月2日中總埔企字第1100600245號函復
    之醫理見解所載，原告可自行回門診2次，當時觀察，尚無
    專人全天照護之必要。
　㈢依中醫附設醫院110年3月4日院醫事字第1100002620號函所載
    ，原告109年1月17日至109年1月24日、109年7月10日至109
    年7月12日2次住院期間，因所接受之手術均與呼吸道有關，
    恐發生呼吸道窘迫之危險，需有專人全天候照護之需求。10
    9年1月24日至109年7月18日出院期間，因有氣切管照護需求
    ，需有專人照護及觀察病人呼吸狀態。
　㈣本件經送中醫附設醫院鑑定結果，依中醫附設醫院110年11月
    15日院醫行字第1100016616號函復鑑定意見書所載，原告接
    受氣切手術後需休養無法工作期間為109年1月16日至109年7
    月10日，此期間因氣切管抽痰與傷口照護，建議專人看護，
    於109年1月16日至109年2月7日氣管切開手術一個月內建議
    全日專人看護，而109年2月8日至109年7月10日氣切傷口相
    對穩定，惟仍需抽痰觀察呼吸狀態，建議夜間半日專人看護
    ；原告因系爭傷害喪失或減少勞動能力程度之比率為16%。
四、本院之判斷：
　　原告上開主張，除醫療費及交通費用支出被告不爭執外，被
    告均予以否認，並以前詞置辯。是本件爭點厥為：㈠被告是
    否就原告所受之系爭傷害負故意侵權行為責任?㈡如是，被告
    應賠償原告若干?以下分述之。
  ㈠被告應就殺人未遂因而侵害原告權利部分，負侵權責任：
　  原告主張因被告持槍往其頭部開槍，致原告受有系爭傷害乙
    情，然被告否認，辯稱當時並未持槍，並於系爭事件發生時
    ，人在臺北探望化療之胞弟，接其回家云云。經查：
　⒈被告曾於系爭事件發生時走至上開BCQ-2312號小客車旁與原
    告碰面，業據被告於偵查中承認在卷（見臺灣南投地方檢察
    署109年度偵字第538號卷【下稱偵卷】第15頁、第70頁至第
    72頁、第117頁，本院109年訴字第65號刑事卷【下稱刑事卷
    】刑事卷一第24頁、卷二第62頁、第168頁），並有ALT-009
    8號小客車軌跡系統紀錄、南投縣政府警察局埔里分局109年
    7月1日投埔警偵字第1090011499號函暨GOOGLE路線地圖標示
    時間各1份在卷可稽（見偵卷第39頁至第40頁，刑事卷一第2
    49頁至第261頁）。
　⒉原告於偵查中及本院刑事庭審理時證稱：109年1月16日晚間9
    時許，發生地點是我田裡前面停車場，那時我就坐在車上準
    備回家睡覺，然後要啟動車子時，我習慣看後照鏡，結果被
    告就跑過來，我還來不及反應，也都沒說話，就砰一聲後，
    我就趴下去；是從我駕駛座左邊，那時候我整個嘴巴都是火
    藥味，我想說怎麼會開槍打，我趴下去之後，馬上反應打開
    車門，被告走過來，我開車門立即向被告反擊，怕被告繼續
    開槍，我就撲下去打被告，然後我們扭打在一起，後來我發
    現不能呼吸，我就逃往最裡面的工寮去，因為當下就只有劉
    春仁住在裡面，我就跑想要躲避他再攻擊我，我跑到劉春仁
    後門，我打119、110，發現我沒辦法講話，就用LINE打給潘
    偉龍，叫他來田裡，之後我叫不出聲以後，我就把瓦斯桶踢
    倒用聲音引起劉春仁注意，當我踢倒瓦斯桶時，我就看到一
    個影子從後面跑過來，我就直接跟被告扭打，結果我打被告
    之後，被告嚇到，被告就跑回劉春仁正門，叫裡面人開門，
    那時劉春仁聽到聲音就從後門打開看，看我胸口都是血，他
    就問我怎麼了，我就說趕快將我拉進去屋子裡，結果被告還
    是繼續敲門，我和劉春仁在裡面沒有出聲音，過程中警察有
    一直打電話過來，問我地點在哪裡，我就把電話拿給劉春仁
    ，一直到救護車來為止，劉春仁想說被告可能會因此被嚇跑
    ，聽到救護車及警車聲音，結果開門要出去攔救護車時，被
    告站在停車場位置說手舉起來，並說轉回去、回頭，結果劉
    春仁被嚇到，躲進房間內，剩下我在客廳裏面，到最後就聽
    到人聲，說應該在裡面，之後劉春仁就從房間跑出來開大門
    讓救護人員來救我，我當下就自行上救護車等語（見偵卷第
    139頁至第140頁，刑事卷二第55頁）。又警方分別於109年1
    月17日、109年1月21日對被告採集左手虎口、右手虎口、上
    衣袖口之跡證及彈殼內火藥標準品製作鋁座，送請內政部警
    察署刑事警察局鑑定後，被告左右手虎口、上衣袖口均檢出
    槍擊殘跡之相符性元素組成微粒鋇-鋁，而彈殼火藥標準品
    亦檢出槍擊殘跡相符性元素組成微粒鋇-鋁及鈦-鋅等節，此
    有刑事案件證物採驗紀錄表影本、內政部警政署刑事警察局
    109年4月27日刑鑑字第1090007640號鑑定書各1份在卷可憑
    （見偵卷第219頁，刑事卷一第137頁至第138頁），可以證
    明被告雙手虎口及上衣袖口均檢出與案發現場彈殼內相同微
    粒鋇-鋁乙節，應可認定被告曾持槍並開槍之事實。
　⒊證人劉春仁於本院刑事庭審理時證稱：我跟原告是隔壁鄰居
    ，那天我覺得很奇怪，怎麼會有貓狗把瓦斯爐撞到，我就有
    聽到有人叫我開門的聲音，我感到不對勁，於是把門打開，
    就看到原告整個嘴巴流血；原告說我要救護車，我說我不會
    打119，於是他就用他自己的手機撥打119，我就跟救護車聯
    絡，要他們直接到馬路口，我當時衣服都沒穿就跑出去，跑
    出去後突然在我的左前方出現一個人，大概2秒鐘，那個人
    就說不許動，回頭進去，然後我就轉身迅速躲進我房間，他
    講話聲音應該是男的等語（見刑事卷一第536頁至第537頁）
    。此與原告證述把瓦斯桶踢倒用聲音引起證人劉春仁注意，
    證人劉春仁聽到聲音就從後門打開看，看我胸口都是血，我
    就說趕快將我拉進去屋子裡，一直到救護車來為止，證人劉
    春仁聽到救護車及警車聲音，開門要出去攔救護車時，被告
    站在停車場位置說手舉起來，並說轉回去、回頭，結果證人
    劉春仁被嚇到，躲進房間內，剩下我在客廳裏面等語均大致
    相符。
　⒋原告與證人劉春仁上開於偵查、本院刑事審理程序之證述均
    大致相符，且與上開鑑定結果亦部分相符，足認其等證述應
    堪採信，復佐以原告系爭傷害之結果，被告於上開時地持槍
    朝原告頭部射擊行為，堪予認定，被告上開所辯委無可採。
    故原告主張因被告持槍殺人未遂使原告受有系爭傷害致侵害
    原告權利，兩者間有相當因果關係，依故意侵權行為法律關
    係向被告請求損害賠償，自屬有據。
　㈡被告應賠償原告2,971,745元：
　　茲就原告上開主張之各項目，審認如下：
　⒈醫療費用：
　　原告主張此節支出49,399元，被告並不爭執，且有醫療單據
    在卷可稽(見本院卷91頁至第109頁、第263頁至第297頁)，
    應予准許。
　⒉交通費用：
　　原告主張此節支出20,000元，被告並不爭執，並有提出醫療
    單據、大都會計程車車資試算、停車費收據在卷可參(見本
    院卷91頁至第109頁及第263頁至第297頁、第309頁、第311
    頁)，應予准許。
  ⒊醫療用品：
　　原告主張因系爭事件受系爭傷害支出醫療用品4,000元，並
    提出購物網頁為證(見本院卷第299頁至第305頁)，然為被告
    否認。原告僅以網頁照片所示之物品以證此節，所示物品確
    與醫療照護相關，但原告自始未出具相關購物單據可佐，況
    且被告否認此節，並不足以證明確有此支出，故駁回此節，
    不予准許。
  ⒋工作損失：
　　原告主張自104年間起於南投縣埔里鎮竹林禪寺、地藏院從
    事寺院之環境清潔及園藝等工作，每月收入分別均約60,000
    元，因受系爭傷害無法繼續勝任，受有109年1月16日至109
    年7月12日，共計6個月期間無法工作之損失720,000元等情
    ，然為被告所否認。而原告主張每月工作損失為120,000元
    ，無非是以竹林禪寺住持、牛眠里里長出具之證明書為主要
    論據。經查：
  ⑴證人即介紹原告至竹林禪寺工作之陳志鏈具結證稱：我是竹
    林禪寺的信徒，跟原告是在地藏院那邊認識，原告會去幫忙
    大毅師父整理地藏院的園藝，我知道原告瞭解園藝，我本身
    也有學習園藝，因為很忙，沒有辦法幫竹林禪寺的師父種樹
    ，所以請原告去幫忙種樹。種樹有很多技巧，原告懂，我才
    請他去種樹。我共請他去竹林禪寺3次，都是打零工的性質
    ，一天給原告3,500元。是我拜託原告去，錢是我出的，一
    次約工作二、三天，做完當次就給原告3,500元乘以他實際
    工作天數的錢，總共3次約20,000多元等語(見本院卷第372
    頁)；證人即牛眠里里長潘俊銘具結證述：原告要我證明他
    在地藏院工作，所以我才出具鈞院卷第113頁之證明書，至
    於證明書要做何用，我不知道。我住在地藏院附近，有看過
    原告都在那裡出入，除草、砍樹、整理樹木，類似雜工，地
    藏院叫他做什麼他就做什麼。我不知道原告領多少薪水，也
    不知道由何人支付原告在地藏院工作的薪水等語(見本院卷
    第366頁至第367頁)。是上開證人證述並無法證明原告在竹
    林禪寺及地藏院從事園藝工作月薪合計有120,000元，原告
    主張6個月因傷無法工作之損失，請求每月薪水損失120,000
    元，並不足採。
  ⑵原告確實因傷住院，並接受治療前後達6個月期間，兩造並未
    爭執，並有上開醫療單據、病歷紀錄可參(見本院卷91頁至
    第109頁及第263頁至第297頁、209頁至第261頁)，而原告因
    傷於上開期間無法工作，確實有工作損失，衡以勞動部統計
    處109年度7月統計之園藝及農牧業生產人員類之受雇員工每
    人每月經常性薪資之統計數據為31,834元，此為本院職務上
    已知之事項，毋庸舉證，應足以作為原告工作損失之基準。
    是原告請求191,004元(計算式：31,834×6＝191,004)應予准
    許，逾此範圍，則予駁回。
  ⒌看護費用：
　　原告主張住院期間由其女兒照護，以每日2,500元計算，6個
    月之看護費用為450,000元，然為被告否認，辯以：依原告
    身體狀況而言，無專人看護之必要。縱有專人照顧之必要，
    應依實際看護之時間，比照聘請外籍看護全天照護之費用，
    以每月23,000元作為計算基準等語。經查：
　⑴關於原告是否有照護之必要，本院囑託中醫附設醫院鑑定結
    果，依中醫附設醫院110年11月15日院醫行字第1100016616
    號函復鑑定意見書所載：原告接受氣切手術後需休養無法工
    作期間為109年1月16日至109年7月10日，此期間因氣切管抽
    痰與傷口照護，建議專人看護；於109年1月16日至109年2月
    7日氣管切開手術建議全日專人看護，而109年2月8日至109
    年7月10日氣切傷口相對穩定，惟仍需抽痰觀察呼吸狀態，
    建議夜間半日專人看護等語，有上開鑑定意見書在卷可參(
    見本院卷第410頁)。是原告確實因系爭傷害有看護之必要，
    被告辯稱依原告身體狀況無須看護，並不足採。
　⑵至於看護費用方面，原告女兒為我國籍，參以中醫附設醫院
    關於我國籍看護員收費標準為一般病人24小時(全日班)為每
    日2,400元，此有中醫附設醫院110年3月4日院醫事字第1100
    002620號函復在卷可參(見本院卷第181頁)，以每日2,400元
    做為看護費用之計算基準，應係可採，被告辯以以外籍看護
    費用每月23,000元做為計算基準，則為過低，原告女兒犧牲
    可以工作之機會照顧原告，自應以我國籍看護做為作為衡量
    看護費用之基準，較為可採。故每月看護費用為72,000元(
    計算式：2,400×30＝72,000)，配合鑑定所需全日或半日看護
    所示：109年1月16日至109年2月7日共22日須全日照護，加
    上109年2月8日至109年7月10日(即5月又2日)須半日照護，
    故為235,200元(計算式：2,400×22+｛72,000×5+【72,000÷30
    】×2｝÷2＝235,200)，此範圍內應予准許，逾此範圍則予駁回
    。
　⒍勞動力減損：
　　原告主張依勞動力減損15%比例計算之，被告則辯以：系爭
    傷害對於原告未來從事工作並無影響，應以最低基本工資計
    算云云。經查：
　⑴經本院囑託中醫附設醫院鑑定結果，依中醫附設醫院110年11
    月15日院醫行字第1100016616號函復鑑定意見書所載：原告
    日常生活活動無明顯喘促狀況，活動較劇烈時容易喘，跑步
    即爬樓梯到二樓需要休息。經鑑定原告因系爭傷害喪失或減
    少勞動能力程度之比率為16%(見本院卷第410頁至第411頁)
    。復從上開證人證述可知，原告是從事戶外園藝工作，自較
    一般靜態服務業工作須更多體力付出，系爭傷害對其勞動力
    減損自有影響，被告所辯並不足採。
　⑵原告主張依每月薪資120,000元作為計算基礎，並不足採已如
    前述。此節如以上開勞動部統計處109年度7月統計之園藝及
    農牧業生產人員類別之受雇員工每人每月經常性薪資之統計
    數據為31,834元作為衡量基礎，較為合理。故原告每年勞動
    力減損為61,121元(計算式：31,834×12×16%＝61,121，小數
    點以下四捨五入)。審酌原告為67年3月3日生，且已請求109
    年1月16日至109年7月12日共計6個月無法工作之損失，已如
    上述，自應排除。故原告於109年8月時已42歲又5月，至65
    歲法定退休年齡尚有22年又7月，依霍夫曼式計算法扣除中
    間利息（首期給付不扣除中間利息）核計其金額為940,142
    元【計算方式為：61,121×15.00000000+(61,121×0.0000000
    0)×(15.00000000-00.00000000)=940,141.0000000000。其
    中15.00000000為年別單利5%第22年霍夫曼累計係數，15.00
    000000為年別單利5%第23年霍夫曼累計係數，0.00000000為
    未滿一年部分折算年數之比例(7/12+0/365=0.00000000)。
    採四捨五入，元以下進位】，於此範圍內自應准許，超過部
    分則予駁回。
　⒎精神慰撫金：
　⑴按慰撫金之賠償須以人格權遭遇侵害，使精神上受有痛苦為
    必要，其核給之標準固與財產上損害之計算不同，然非不可
    斟酌雙方身分資力與加害程度，及其他各種情形核定相當之
    數額。又按以人格權遭遇侵害，受有精神上之痛苦，而請求
    慰藉金之賠償，其核給之標準，須斟酌雙方之身分、資力與
    加害程度及其他各種情形核定相當之數額。且所謂「相當」
    ，應以實際加害情形及被害人之身分、地位與加害人之經濟
    情況等關係定之（最高法院51年度台上字第223號判決、86
    年度台上字第3537號判決意旨參照）。
　⑵原告經歷系爭事件受系爭傷害，在上開醫療院所住院治療療
    ，且遭受被告朝頭部槍擊殺害雖幸而未死，但系爭傷害對於
    原告餘生之影響及經歷遭人殺害生死交關所形成之精神上痛
    苦不可謂不大。再者，原告南投國立仁愛高級農業職業學校
    園藝科畢業，系爭事件發生時從事園藝工作，108 年所得為
    0元，名下有汽車1台；被告自述智識程度為碩士肄業，家境
    小康，108年所得為50,653元，名下有房屋及土地數筆，有
    本院依職權查詢之稅務電子閘門財產調件明細、原告陳報狀
    、本院109年度訴字第65號刑事判決之記載可稽（見本院卷
    第47頁至第65頁、第86頁、第31頁），本院審酌原告因系爭
    事件所受系爭傷害之精神上痛苦之程度及兩造前開社會身分
    、地位、財產經濟狀況、工作與所得收入、被告為故意侵權
    行為、於本案審理時仍否認有殺人未遂之故意侵權行為、於
    刑事審理時始終否認犯行等情，認原告請求被告賠償精神慰
    撫金1,500,000元，尚屬妥當，應予准許。
　⒏綜上，原告得請求被告賠償共2,935,745元(計算式：49,399+
    20,000+191,004+235,200+940,142+1,500,000＝2,935,745)
    。
五、末按給付無確定期限者，債務人於債權人得請求給付時，經
     其催告而未為給付，自受催告時起，負遲延責任。其經債
    權人起訴而送達訴狀，或依督促程序送達支付命令，或為其
    他 相類之行為者，與催告有同一之效力。民法第229條第2
    項定有明文。而遲延之債務，以支付金錢為標的者，債權人
    得請求依法定利率計算之遲延利息；應負利息之債務，其利
    率未經約定，亦無法律可據者，週年利率為5%。民法第233
    條第1項前段、第203條亦定有明文。本件原告請求被告賠償
    其損害，係以支付金錢為標的，而侵權行為之損害賠償請求
    權，於行為時即已發生，但其給付無確定期限，依上開規定
    ，自應以被告受催告時起負遲延責任，而本件刑事附帶民事
    起訴狀繕本，被告於109年5月1日收受送達，有送達證書在
    卷可參 (見附民卷第15頁)。從而，原告請求自109年5月2日
    起至清償日止，依年息5%計算之遲延利息，自屬有據。　
六、綜上所述，原告本於侵權行為損害賠償之法律關係，請求被
    告給付2,935,745元，及自109年5月2日起至清償日止，按年
    息百分之5計算之利息，為有理由，應予准許；逾此範圍所
    為請求，則屬無據，應予駁回。 
七、兩造均陳明願供擔保，請准宣告假執行及免為假執行，經核
    均與規定並無不合，爰酌定相當擔保金宣告之。至原告敗訴
    部分，其假執行之聲請，因訴之駁回而失所依附，應併予駁
    回之。
八、本件事證已臻明確，兩造其餘攻擊防禦方法暨舉證，經審酌
    後認與判決結果不生影響，爰不逐一論述，併此敘明。
九、訴訟費用負擔之依據：民事訴訟法第79條。。
中　　華　　民　　國　　111 　年　　1　　月　　18　　日
                      民事第一庭  法  官  葛耀陽
以上正本係照原本作成。
如對本判決上訴，須於判決送達後20日內向本院提出上訴狀。如
委任律師提起上訴者，應一併繳納上訴審裁判費。
中　　華　　民　　國　　111 　年　　1 　　月　　19　　日
                                  書記官  黃婉淑